---
title: |
  \vspace{1cm}
  \begin{tabular}{c}
  {\normalsize\textbf{UNIVERSIDAD NACIONAL DE ROSARIO}}\\
  {\Large Facultad de Ciencias Económicas y Estadística}\\
  \\
  \includegraphics[width=5cm]{LogoUNR.png}\\
  \vspace{1cm}
   \\
  {\huge\textbf{Análisis de datos de duración}} \\
  {\huge\textbf{en pacientes con cáncer de mama}}\\
  \\
  {\Large Rotterdam tumor bank - 1978-1985}\\
  \end{tabular}
  \vspace{5cm}
author: |
  *Alumnas:* Agustina Mac Kay y Rocio Canteros
date: "Año 2024"
output: pdf_document
---

## Introducción

El cáncer de mama es un tipo de cáncer primario, que se origina en la mama y puede propagarse a otros tejidos u órganos del cuerpo. Es el tipo de cáncer más frecuente y la causa más común de muerte por cáncer en mujeres a nivel mundial.[^1]

[^1]: Fuente: [\textcolor{blue}{\underline{Organización Panamericana de la Salud}}](https://www.paho.org/es/temas/cancer-mama)

En este estudio se trabajará con información acerca de 583 mujeres que fueron sometidas, entre 1978 y 1985, a una cirugía primaria para extirpar el tumor.

Los datos fueron obtenidos de la base *rotterdam* del paquete *survival* de R. La misma cuenta con el tiempo desde la cirugía hasta la muerte o pérdida de seguimiento de las pacientes, junto a otras covariables basales que se detallan a continuación:

-   **Age**: edad al momento de la cirugía (en años).
-   **Meno**: estado menopáusico, donde 0 = premenopáusico y 1 = postmenopáusico.
-   **Hormon**: variable indicadora de haber recibido un tratamiento hormonal.
-   **Chemo**: variable indicadora de haber recibido quimioterapia.
-   **Pgr**: receptores de progesterona (en fmol/l).
-   **Er**: receptores de estrógeno (en fmol/l).
-   **Grade**: grado de diferenciación del tumor, con valores de 1 a 3.
-   **Size**: tamaño del tumor, con niveles: menos de 20mm, entre 20 y 50mm, 50mm.

De la totalidad de mujeres en estudio, se cuenta con el tiempo exacto hasta la muerte de 377 de ellas y 206 censuras.

## Análisis descriptivo

Para comenzar, se hará un breve análisis descriptivo de los datos.

```{r echo=FALSE, warning=FALSE, message=FALSE}
library(survival)
library(tidyverse)
library(gridExtra)

datos <- rotterdam %>%
  filter(year <= 1985) %>%
  select(-c(nodes, rtime, recur))


#Conteo de eventos y censuras
#datos %>% 
#  count(death)

# Variable age

grafico1 <- ggplot(data = datos, aes(x = age)) +
  geom_histogram(bins = 20,fill = "hotpink2",
                 color = "hotpink4") +
  scale_x_continuous(breaks = seq(30, 90, by=10)) +
  labs(caption = "Gráfico 1: Edad de las pacientes",
       x = "Edad",
       y = "Frecuencia") +
  theme_bw() +
  theme(axis.title = element_text(size = 10),
        plot.caption = element_text(hjust = 0.5))

# Variable "meno"

grafico2 <- ggplot(data = datos, 
                   aes(x = factor(meno), fill = factor(meno),
                       color = factor(meno))) +
  geom_bar(size = 0.5) +
  scale_fill_manual(values = c("hotpink2","springgreen2")) +
  scale_color_manual(values = c("hotpink4","springgreen4")) +
  labs(caption = "Gráfico 2: Mujeres pre y post menopaúsicas",
       x = "Menopausia",
       y = "Frecuencia") +
  theme_bw() +
  theme(axis.title = element_text(size = 10),
        legend.position = "none",
        plot.caption = element_text(hjust = 0.5))


```

```{r echo=FALSE, fig.height=3}
grid.arrange(grafico1, grafico2, ncol=2)
```

El gráfico 1 muestra que la base de datos cuenta con mujeres entre 27 y 90 años de edad, teniendo la mayoría entre 40 y 80 años.

Para continuar el análisis con esta variable, se la considerará como un factor con las siguientes categorías: mujeres menores de 40, entre 40 y 49, entre 50 y 69, y mayores de 70 años.

En el gráfico 2 se ve que la cantidad de mujeres post menopáusicas supera en, aproximadamente, un 50% a las mujeres pre menopáusicas.

```{r, echo=FALSE}

# Variable hormon
grafico3 <- ggplot(data = datos, aes(x=factor(hormon), fill = factor(hormon), color = factor(hormon)))+
  geom_bar(size = 0.5) +
  scale_fill_manual(values = c("hotpink2","springgreen2")) +
  scale_color_manual(values = c("hotpink4","springgreen4")) +
  scale_y_continuous(breaks = seq(0, 600, 100), limits = c(0,600)) +
  scale_x_discrete(label = c("No", "Si")) + 
 labs(caption = "Gráfico 3: cantidad de mujeres que recibieron\n o no tratamiento hormonal",
       x = "Tratamiento hormonal",
       y = "Frecuencia")+
  theme_bw() +
  theme(axis.title = element_text(size = 10),
        legend.position = "none", 
        plot.caption = element_text(hjust = 0.5))

# Variable chemo
grafico4 <- ggplot(data = datos, aes(x=factor(chemo), fill = factor(chemo), color = factor(chemo)))+
  geom_bar(size = 0.5) +
  scale_fill_manual(values = c("hotpink2","springgreen2")) +
  scale_color_manual(values = c("hotpink4","springgreen4")) +
  scale_x_discrete(label = c("No", "Si")) + 
  scale_y_continuous(breaks = seq(0, 600, 100), limits = c(0,600)) +
 labs(caption = "Gráfico 4: Cantidad de mujeres que recibieron\n o no quimioterapia",
       x = "Quimioterapia",
       y = "Frecuencia")+
  theme_bw() +
  theme(axis.title = element_text(size = 10),
        legend.position = "none", 
        plot.caption = element_text(hjust = 0.5))


# Variable pgr
datos_graf <- datos %>% 
  mutate(pgr_cat = ifelse(pgr == 0, 0, 1),
         er_cat = ifelse(er == 0, 0, 1))

grafico5 <- ggplot(data = datos_graf, aes(x = factor(pgr_cat), fill = factor(pgr_cat), color = factor(pgr_cat))) +
  geom_bar(size = 0.5) +
  scale_fill_manual(values = c("hotpink2","springgreen2")) +
  scale_color_manual(values = c("hotpink4","springgreen4")) +
  scale_x_discrete(label = c("No", "Si")) + 
  scale_y_continuous(breaks = seq(0, 500, 100), limits = c(0,500)) +
  labs(caption = "Gráfico 5: Cantidad de mujeres que presentan\n o no receptores de progesterona",
       x = "Receptores",
       y = "Frecuencia")+
  theme_bw() + 
  theme(axis.title = element_text(size = 10),
        legend.position = "none",
        plot.caption = element_text(hjust = 0.5))

# Variable er

grafico6 <- ggplot(data = datos_graf, aes(x = factor(er_cat), fill = factor(er_cat), color = factor(er_cat))) +
  geom_bar(size = 0.5) +
  scale_fill_manual(values = c("hotpink2","springgreen2")) +
  scale_color_manual(values = c("hotpink4","springgreen4")) +
  scale_x_discrete(label = c("No", "Si")) + 
  scale_y_continuous(breaks = seq(0, 500, 100), limits = c(0,500)) +
  labs(caption = "Gráfico 6: Cantidad de mujeres que presentan\n o no receptores de estrógeno",
       x = "Receptores",
       y = "Frecuencia")+
  theme_bw() + 
  theme(axis.title = element_text(size = 10),
        legend.position = "none",
        plot.caption = element_text(hjust = 0.5))

```

```{r, echo=FALSE, fig.height=6}
grid.arrange(grafico3, grafico4, grafico5, grafico6, nrow = 2)
```

En los gráficos 5 y 6 se muestra que aproximadamente 150 mujeres no presentan receptores de progesterona, mientras que apenas más de 100 no presentan receptores de estrógenos. Ambos casos se traducen en la no recomendación de un tratamiento hormonal. Resulta interesante notar que si bien muchas mujeres poseen receptores, muy pocas recibieron un tratamiento hormonal (gráfico 3).

Sería interesante evaluar la relación entre la presencia de receptores y el tratamiento hormonal, pero no se cuenta con la cantidad de datos suficientes para obtener conclusiones válidas al respecto.

Además, en el gráfico 4 se observa que del total de mujeres bajo estudio, aproximadamente 455 de ellas no recibieron quimioterapia previo a la realización de la cirugía.

```{r, echo=FALSE}

grafico7 <- ggplot(data = datos, aes(x = factor(grade), fill = factor(grade), color = factor(grade))) +
  geom_bar(size = 0.5) +
  scale_fill_manual(values = c("hotpink2","springgreen2")) +
  scale_color_manual(values = c("hotpink4","springgreen4")) +
  scale_y_continuous(breaks = seq(0, 400, 100), limits = c(0,410)) +
  labs(caption = "Gráfico 7: Cantidad de mujeres por grado\n de diferenciación",
       x = "Grado",
       y = "Frecuencia")+
  theme_bw() +
  theme(axis.title = element_text(size = 10),
        legend.position = "none",
        plot.caption = element_text(hjust = 0.5))

# Variable size

grafico8 <- ggplot(data = datos, aes(x = size, fill = size, color = size)) +
  geom_bar(size = 0.5) +
  scale_fill_manual(values = c("hotpink2","springgreen2", "gold")) +
  scale_color_manual(values = c("hotpink4","springgreen4", "gold3")) +
  scale_x_discrete(labels = c("Menor a 20", "Entre 20 y 50", "Mayor a 50")) +
  scale_y_continuous(breaks = seq(0, 400, 100), limits = c(0,410)) +
  labs(caption = "Gráfico 8: Cantidad de mujeres por\n tamaño del tumor",
       x = "Tamaño (en milímetros)",
       y = "Frecuencia") +
  theme_bw() +
  theme(axis.title = element_text(size = 10),
        legend.position = "none",
        plot.caption = element_text(hjust = 0.5))


```

```{r, echo=FALSE, fig.height=3}
grid.arrange(grafico7, grafico8, nrow=1, ncol = 2 )
```

Se observa, en el gráfico 7, que 400 mujeres de las enroladas presentaron un grado de diferenciación de nivel 3 y ninguna presentó un tumor de grado 1.

El grado del tumor describe qué tan normal o anormal se ven las células cancerosas cuando se observan con un microscopio. Mientras más alto es el grado, más anormal se ven las células y más alta es la probabilidad de que el tumor crezca y se disemine rápido. [^2]

[^2]: Fuente: [\textcolor{blue}{\underline{National Cancer Institute of the United States}}](https://www.cancer.gov/espanol/cancer/diagnostico-estadificacion/diagnostico/grado-del-tumor#:~:text=adultos%20y%20ni%C3%B1os.-,El%20grado%20del%20tumor%20describe%20qu%C3%A9%20tan%20normal%20o%20anormal,crezca%20y%20se%20disemine%20r%C3%A1pido.)

La mayoría de las mujeres presentaron, al momento de la cirugía, un tumor de entre 20 y 50mm. Alrededor de 200 mujeres tenían un tumor con menos de 20mm, y aproximadamente 80 tenían un tumor con más de 50mm. (gráfico 8)


A continuación se muestra la curva de supervivencia estimada por Kaplan-Meier para todos los datos:


```{r, echo=FALSE, warning=FALSE, message=FALSE, fig.width=7, fig.height=3.8}
library(survival)
library(survminer)
library(survMisc)
library(ggpubr)

KM.surv <- survfit(Surv(dtime, death == 0 ) ~ 1, data = datos)
#"death == 0" indica la censura.

cuantiles <- data.frame(cbind(
  q = c(.25, .5, .75),
  km.quantile = quantile(KM.surv)$quantile
))

ggsurvplot(fit = KM.surv, data = datos,
           palette = "hotpink3",
           conf.int = F,
           censor = F,
           xlab = "Días",  
           ylab = "Probabilidad de supervivencia estimada",
           legend = "none",
           legend.title="",
           ggtheme = theme_survminer() + 
             theme(axis.title.x = element_text(size = 10),
                   axis.title.y = element_text(size = 10),
                   plot.caption = element_text(hjust = 0.5, size = 10)))$plot + 
  geom_segment(data = cuantiles, aes(x = km.quantile, xend = km.quantile,  y = 1-q, yend = 0), lty = 3) +
  geom_segment(data = cuantiles, aes(x = 0, xend = km.quantile,  y = 1-q, yend = 1-q), lty = 3) +
  labs(caption = "Gráfico 9: Función de supervivencia estimada por KM")
```
\newpage
Se puede ver que el 50% de las mujeres que están bajo estudio sobrevivirían aproximadamente hasta los 5000 días (los intervalos de días van de 2000 en 2000 y se puede considerar que la línea de la mediana estaría cercana a la mitad del intervalo [4000, 6000]), mientras que al menos 25% de ellas sobreviviría más de 4000 días y al menos el 75% de ellas sobreviviría aproximadamente 6000 días.


## Test de hipótesis

A continuación se realizan test de hipótesis que permiten evaluar si existen diferencias en la experiencia de supervivencia de las categorías de cada covariable.

```{r, echo=FALSE}
library(knitr)
# Datos para la tabla
datos_tabla <- data.frame(
  Variable = c("Rango de edad", "Menopausia","Tratamiento hormonal",
               "Quimioterapia","Receptores de progesterona", 
               "Receptores de estrógeno", "Grado de diferenciación", "Tamaño"),
  Test = c("Wilcoxon generalizado", "Wilcoxon generalizado", "Peto-Peto", 
           "Wilcoxon generalizado", "Log-Rank", "Log-Rank", "Log-Rank", "Log-Rank"),
  p_value = c("< 0.0001", "0.01", "0.40", "0.22","0.77", "0.06", "0.44", "0.62")
)

# Imprimir tabla
kable(datos_tabla, align = "c")
```

-   Para Tamaño, Grado de diferenciación y ambos receptores se usaron test Log-Rank

-   Rango de edad, Menopausia y Quimioterapia: Se aplicó el test de Wilcoxon generalizado, variante del test Log-Rank cuyos pesos a asignar son definidos como $\ n_i$ ya que se tienen grupos desbalanceados.

-   Tratamiento hormonal: En el gráfico 14 se observa que las funciones de supervivencia no son similares y se sabe que son grupos demasiado desbalanceados, se decide aplicar el test de Peto-Peto modificado que utiliza en su estadistica dichos valores

## Curvas de supervivencia

Considerendo los test de hipótesis realizados, se presetan las curvas de supervivencia de aquellos cuyo resultado condujo a *"Reachazar* $\ H_{0}$".

\newpage
- Edad:

```{r, echo=FALSE, fig.width=7, message=FALSE, warning=FALSE, fig.height=3.8}
# Función de supervivencia según edad (agrupada en intervalos)
datos1 <- datos %>% 
  mutate(age_range = case_when(
    age < 40 ~ "Menos de 40",
    age >= 40 & age < 50 ~ "40s",
    age >= 50 & age < 70 ~ "50s y 60s",
    age >= 70 ~ "Más de 70"
  ))

KM.segun.age <- survfit(Surv(dtime, death) ~ age_range, data = datos1)

mediana <- data.frame(cbind(
  q = 0.5,
  quantile(KM.segun.age)$quantile 
  #Le saco lo del "km.quantile" porque no lo pone al ser varias categorias.
))


ggsurvplot(fit = KM.segun.age, data = datos1, 
           palette = c("hotpink2", "springgreen2","gold", "darkorchid2"),
           conf.int = F, 
           censor.shape = 124,
           censor.size = 2.5,
           # pval = T,
           # pval.method = T,
           # log.rank.weights = "n",
           xlab = "Días", 
           ylab = "Probabilidad",
           legend.title = "Edad de las mujeres (en años)",
           legend.labs = c("Menos de 40", "40 a 49", "50 a 69","Más de 70"),
           ggtheme = theme_survminer() + 
             theme(axis.title.x = element_text(size = 10),
                   axis.title.y = element_text(size = 10),
                   plot.caption = element_text(hjust = 0.5, size = 10))
           )+ labs(caption = "Gráfico 10: Probabilidad de supervivencia estimada según edad") 
```

Se puede concluir que la experiencia de supervivencia se ve influenciada por el grupo etario al cuál pertenecen las mujeres.


- Menopausia:

```{r, echo=FALSE, fig.width=7, message=FALSE, warning=FALSE, fig.height=3.8}
# Función de supervivencia según menopausia

KM.segun.meno <- survfit(Surv(dtime, death == 0) ~ meno, data = datos)

mediana <- data.frame(cbind(
  q = 0.5,
  quantile(KM.segun.meno)$quantile
))

ggsurvplot(fit = KM.segun.meno, data = datos1,
           palette = c("hotpink2", "springgreen2"),
           conf.int = F, 
           censor.shape = 124,
           censor.size = 2.5,
           xlab = "Días", 
           ylab = "Probabilidad",
           legend.title="",
           legend.labs = c("Mujeres premenopáusicas", "Mujeres postmenopáusicas"),
           ggtheme = theme_survminer() + 
             theme(axis.title.x = element_text(size = 10),
                   axis.title.y = element_text(size = 10),
                   plot.caption = element_text(hjust = 0.5, size = 10))
           #,pval = T, 
           #pval.method = T,
           #log.rank.weights = "n"
           )+ labs(caption = "Gráfico 11: Probabilidad de supervivencia estimada según menopausia") 
```
Se puede decir que las experiencias de supervivencia son diferentes entre ambos grupos. 


- Receptores de estrógeno: 

Si bien la probabilidad asociada a la estadística del test resultó ser mayor al nivel de significación con el que se está trabanjando (5%), se muestra igual su curva de supervivencia ya que la difernecia entre ambos valores no se la considera como importante.

```{r, echo=FALSE,, fig.width=7, message=FALSE, warning=FALSE, fig.height=3.8}
KM.segun.er <- survfit(Surv(dtime, death == 0) ~ er_cat, data = datos_graf)

mediana <- data.frame(cbind(
  q = 0.5,
  quantile(KM.segun.er)$quantile 
))

ggsurvplot(fit = KM.segun.er, data = datos_graf,
           palette = c("hotpink2", "springgreen2"),
           conf.int = F, 
           censor.shape = 124,
           censor.size = 2.5,
           legend.title="",
           legend.labs = c("No tiene", "Si tiene"),
           xlab = "Días", 
           ylab = "Probabilidad",
           ggtheme = theme_survminer() + 
             theme(axis.title.x = element_text(size = 10),
                   axis.title.y = element_text(size = 10),
                   plot.caption = element_text(hjust = 0.5, size = 10))
           #,pval = T, pval.method = T
           ) + labs(caption = "Gráfico 12: Probabilidad de supervivencia estimada según\n presencia o ausencia receptores de estrógeno") 
```

Se puede considerar que la experiencia de supervivencia no es la misma para ambos grupos.


```{r, echo = FALSE, message=FALSE, warning=FALSE}

# Función de supervivencia según si recibó o no quimioterapia (Gráfico 15)
KM.segun.chemo <- survfit(Surv(dtime, death == 0) ~ chemo, data = datos)

# Modificación del conjunto de datos para proxima aplicación (Gráfico 16):
datos2 <- datos %>% 
  mutate(Scores_size = case_when(
    size == "<=20" ~ 1,
    size == "20-50" ~ 2,
    size == ">50" ~ 3
  ))


```


Finalmente, resultó de interés ver la relación entre el tamaño del tumor de la paciente y si recibió o no quimioterapia, por ello se decidió realizar el Test Log-Rank Estratificado. El mismo condujo a *"No rechazar $\ H_{0}$"* con lo que se puede concluir que el efecto de la quimioteraía es el mismo para cualquier tamaño de tumor.
Pese a ello, se muestra la curva de supervivencia para tener una mejor idea de la decisión tomada.

```{r, echo=FALSE, warning=FALSE, message=FALSE, fig.width=7, fig.height=3.8}
#Esto haría es test estratificado pero no da significativo, si queres podemos mostrarlo para que vean que sabemos hacer un test estratficado.
a <- survdiff(Surv(dtime, death) ~ chemo + strata(Scores_size), data = datos2)

levels(datos2$size) <- c("menor a 20mm", "entre 20 y 50mm", "mayor a 50mm")

ggsurvplot(fit = KM.segun.chemo, data = datos2,
           palette = c("hotpink2", "springgreen2"),
           conf.int = F, 
           censor.shape = 124,
           censor.size = 2.5,
           legend.title="Quimioterapia",
           legend.labs = c("No recibió", "Recibió"),
           xlab = "Días", 
           ylab = "Probabilidad de supervivencia estimada",
           facet.by = "size",
           ggtheme = theme_survminer() + 
             theme(axis.title.x = element_text(size = 10),
                   axis.title.y = element_text(size = 10),
                   plot.caption = element_text(hjust = 0.5, size = 10))) + 
  labs(caption = "Gráfico 13") +
  scale_x_continuous(breaks = c(0, 4000, 8000))
```

```{r, echo=FALSE, eval=FALSE}
# Función de supervivencia según si recibieron tratamiento hormonal o no:
KM.segun.hormo <- survfit(Surv(dtime, death == 0) ~ hormon, data = datos)

ggsurvplot(fit = KM.segun.hormo, data = datos,
           title = "Gráfico 14: Probabilidad de supervivencia estimada según 
                    tratamiento hormonal", 
           palette = c("hotpink2", "springgreen2"),
           surv.median.line = "hv",
           conf.int = F, 
           censor.shape = 20,
           xlab = "Días", 
           ylab = "Probabilidad",
           legend.labs = c("No recibió tratamiento", "Recibió tratamiento"),
           legend.title=""
           #,pval = T, 
           #pval.method = T,
           #log.rank.weights = "S2"
           )
# :
# 
# Teniendo en cuenta que la probabilidad asociada es mayor a 0.05, no se rechaza $\ H_{0})$; entonces se puede concluir que las experiencias de supervivencia son similares en ambos grupos de mujeres.
```

```{r, echo=FALSE, eval=FALSE}
# Gráfico de supervivencia para quimioterapia:
ggsurvplot(fit = KM.segun.chemo, data = datos,
           title = "Gráfico 15: Probabilidad de supervivencia estimada 
           según quimioterapia", 
           palette = c("hotpink2", "springgreen2"),
           surv.median.line = "hv",
           conf.int = F, 
           censor.shape = 20,
           xlab = "Años", 
           ylab = "Probabilidad",
           legend.labs = c("No recibió quimio", "Recibió quimio"),
           legend.title=""
           #,pval = T, 
           #pval.method = T,
           #log.rank.weights = "n"
           )
# Como se sabe que los grupos de muejeres a comparar son desbalanceados, se decide aplicar el test de Wilcoxon generalizado.
# 
# Teniendo en cuenta que la probabilidad asociada es mayor a 0.05, no se rechaza $\ H_{0})$; entonces se puede concluir que las experiencias de supervivencia son similares en ambos grupos de mujeres.
```

```{r, echo=FALSE, eval=FALSE}
# Función de supervivencia según el tamaño del tumor
datos2$Scores_size <- as.numeric(datos2$Scores_size)

KM.segun.tamaño <- survfit(Surv(dtime, death == 0) ~ Scores_size, data = datos2)

# Test de tendencia. Esto hicimos para la presentación pero me parece que está mal
ggsurvplot(fit = KM.segun.tamaño, data = datos2,
           title = "Gráfico 16: Probabilidad de supervivencia estimada según el tamaño del tumor", 
           palette = c("hotpink2", "springgreen2", "darkorchid2"),
           surv.median.line = "hv",
           conf.int = F, 
           censor.shape = 20,
           legend.labs = c("Menor/igual a 20mm", "Entre 20 y 50mm", "Mayor/igual de 50mm"),
           xlab = "Días", 
           ylab = "Probabilidad",
           legend.title="",
           pval = T, pval.method = T,
           test.for.trend = T
           )

ggsurvplot(fit = KM.segun.tamaño, data = datos2,
           title = "Gráfico 16: Probabilidad de supervivencia estimada según el tamaño del tumor", 
           palette = c("hotpink2", "springgreen2", "darkorchid2"),
           surv.median.line = "hv",
           conf.int = F, 
           censor.shape = 20,
           legend.labs = c("Menor/igual a 20mm", "Entre 20 y 50mm", "Mayor/igual de 50mm"),
           xlab = "Días", 
           ylab = "Probabilidad",
           legend.title="",
           pval = T, 
           pval.method = T
           )
# Conclusión: La experiencia de supervivencia resultar ser la misma sin importar el tamaño que tenia el tumor.
```

```{r, echo=FALSE, eval=FALSE}
KM.segun.grado <- survfit(Surv(dtime, death == 0) ~ grade, data = datos)

ggsurvplot(fit = KM.segun.grado, data = datos1,
           title = "Gráfico 17: Probabilidad de supervivencia estimada según 
                    el grado de diferenciación", 
           palette = c("hotpink2", "springgreen2"),
           surv.median.line = "hv",
           conf.int = F, 
           censor.shape = 20,
           legend.labs = c("2", "3"),
           xlab = "Días", 
           ylab = "Probabilidad",
           
           legend.title=""
           #,pval = T, pval.method = T
           )

# La experiencia de supervivencia es la misma para ambos grados de direfenciación.
```

```{r, echo=FALSE, eval=FALSE}
KM.segun.pgr <- survfit(Surv(dtime, death == 0) ~ pgr_cat, data = datos_graf)

ggsurvplot(fit = KM.segun.pgr, data = datos_graf,
           title = "Gráfico 18: Probabilidad de supervivencia estimada según 
                    si tiene receptor de progesterona", 
           palette = c("hotpink2", "springgreen2"),
           surv.median.line = "hv",
           conf.int = F, 
           censor.shape = 20,
           legend.labs = c("No tiene", "Si tiene"),
           xlab = "Días", 
           ylab = "Probabilidad",
           legend.title=""
           #,pval = T, pval.method = T
           )


```
